【裁判字號】    91,交易,113
【裁判日期】    920123
【裁判案由】    過失傷害
【裁判全文】
臺灣嘉義地方法院刑事判決                        九十一年度交易字第一一三號
    公  訴  人  臺灣嘉義地方法院檢察署檢察官
    被      告  乙○○  男三十.
右列被告因過失傷害案件，經檢察官提起公訴（九十一年度偵字第一九四七號），本
院判決如左：
    主  文
乙○○因過失傷害人致重傷，處有期徒刑陸月，如易科罰金，以參佰元折算壹日。
    事  實
一、乙○○於民國九十一年二月二十八日上午十時許，無駕駛執照駕駛車牌號碼ＲＷ
    三七九九號自小客車，沿嘉義縣溪口鄉○○村○○道路由南往北方向行駛，途經
    該村柴林五四東一四北一電桿前，原應注意駕車行經無號誌之交岔路口，應減速
    慢行，作隨時停車之準備，而依當時情形，日晴無雨、路面無缺陷，又無不能注
    意之情事，竟未減速，貿然以時速四十公里之高速超速行駛，適有甲○○騎乘車
    牌號碼ＭＢＴ三一六號重型機車，由西往東方向行駛至同一路口，亦疏未注意左
    方車應讓右方車先行而貿然行經該路口，致遭乙○○所駕駛自小客車正面撞擊使
    甲○○受有右下肢脛骨開放性骨折併血管斷裂、身上多處擦傷之傷害，甲○○並
    因之於同年三月九日行右膝上截肢手術，而受有毀敗一肢機能之重傷害，經乙○
    ○肇事後於檢警尚未察覺肇事者前即託人向警報案，並在現場等候且接受本件裁
    判。
二、案經甲○○提出告訴及乙○○自首後由嘉義縣警察局民雄分局報告台灣嘉義地方
    法院檢察署檢察官偵查起訴。
    理  由
一、訊據被告乙○○對於右揭時、地無照駕車、超速行駛，且於交岔路口疏未注意他
    方來車致肇事使告訴人甲○○受有重傷害而有過失一情坦承不諱，核與告訴人甲
    ○○指訴情節相符，並有道路交通事故調查報告表、現場照片十八幀及告訴人受
    傷及截肢之診斷證明書二張等附卷可稽。按駕車行經無號誌之交岔路口，應減速
    慢行，作隨時停車之準備；又車輛行至無號誌或號誌故障而無交通警察指揮之交
    岔路口，如同為直行車或轉彎車者，左方車應暫停讓右方車先行，道路交通管理
    處罰條例第九十三條第一項第四款、道路交通安全規則第一百零二條第一項第二
    款均有明文；依據前開道路交通事故調查報告表所附現場繪製之現場圖所示：被
    告乙○○所駕駛之自小客車遺留在交岔路口之煞車刮地痕為一．三公尺，其後即
    無煞車痕，再往北側方向約近十公尺處則有血跡散布及告訴人所騎機車之刮地痕
    、長五點七公尺，而被告所駕駛之自小客車則摔落在距血跡處約三十七公尺外之
    邊溝外農田內（參照警卷所附道路交通事故調查報告表之事故現場圖），而按照
    偵查卷內所附「一般公路汽車煞車距離、行車速度對照表」加以對照可知：「車
    輛於乾燥三年以上之瀝青路面，車速每小時四十公里之煞車距離為九公尺」（見
    偵查卷第十六頁正面），惟依上開肇事現場跡證，被告所駕駛之自小客車肇事後
    竟拋離遠逾此一距離，且該車煞車痕起自岔路路口內，則被告於彼時之時速，顯
    逾該路段速限四十公里，則被告未於行至該岔路路口前減速且超速行駛一情至為
    明確；又參以被告駕車肇事當時：天候晴朗，日間光線充足，路面乾燥無缺陷等
    情（參上開交通事故調查報告表），並無不能注意之情事，被告疏未減速慢行、
    注意車前狀況而超越時速四十公里以上之速度超速貿然行經該岔路路口以致肇事
    致告訴人受有重傷，其有過失甚明，且被告之過失駕駛行為與告訴人因車禍受傷
    害結果間顯有相當因果關係；又告訴人因本件車禍受有右下肢脛骨開放性骨折併
    血管斷裂，身上臉部、右臂、左腳多處裂傷等情，有長庚紀念醫院診斷證明書一
    紙在卷可佐，而告訴人嗣已經截肢手術致右腳完全喪失走路之機能一情，亦經告
    訴人到庭經當庭勘驗屬實（見本院九十一年五月二十二日調查筆錄：經當庭檢視
    告訴人右腳腳踝以下已經完全截肢去除至完全喪失走路之機能）；告訴人雖亦有
    左方車未暫停讓右方車先行之過失，然亦無解於被告應負之過失罪責；被告過失
    致人受有重傷害之犯行，事證明確，足堪認定。
二、核被告乙○○所為，係犯刑法第二百八十四條第一項後段之過失傷害人致重傷罪
    ；又被告並無駕駛執照，為其自承在卷，其無駕駛執照駕車，致人受傷，依道路
    交通管理處罰條例第八十六條第一項規定加重其刑；末查：本件車禍發生後，被
    告親自託人報警並在現場等候警方到場處理，而於偵查機關發覺犯罪前自首，依
    法應減輕其刑，並先加重後減輕之；爰審酌被告犯罪之動機、目的、手段，犯罪
    時所受之刺激及其品性、生活狀況、智識程度、犯罪所生之損害，及犯罪後僅賠
    償三萬二千元（見本院九十一年六月十二日調查筆錄）而無法完全獲得告訴人諒
    解以達成和解等一切情狀，量處如主文所示之刑，併諭知易科罰金之折算標準。
據上論斷，應依刑事訴訟法第二百九十九條第一項前段，刑法第二百八十四條第一項
後段、第六十二條、第四十一條第一項前段，道路交通管理處罰條例第八十六條第一
項，罰金罰鍰提高標準條例第一條前段、第二條，判決如主文。
本案經檢察官李文和到庭執行職務。
中    華    民    國      九十二      年    一        月    二十三      日
                                      臺灣嘉義地方法院刑事第三庭
                                          法  官    黃  國  益
右正本證明與原本無異。
如不服本判決，應於判決送達後十日內，向本院提出上訴狀。
中    華    民    國      九十二      年    一        月    二十三      日
                                          書記官    林  柑  杏
附錄法條：
中華民國刑法第二百八十四條
因過失傷害人者，處六月以下有期徒刑、拘役或五百元以下罰金，致重傷
者，處一年以下有期徒刑、拘役或五百元以下罰金。
從事業務之人，因業務上之過失傷害人者，處一年以下有期徒刑、拘役或
一千元以下罰金，致重傷者，處三年以下有期徒刑、拘役或二千元以下罰
金。


司法院資訊處製作；財團法人民間司法改革基金會備份。
